臺灣高等法院刑事判決　　　　　　　　96年度上易字第2506號
上　訴　人　臺灣板橋地方法院檢察署檢察官
上　訴　人
即　被　告　甲○○
選任辯護人　賴錫卿律師
上列上訴人因被告公共危險等案件，不服臺灣板橋地方法院95年
度易字第2372號，中華民國96年9月7日第一審判決（起訴案號：
臺灣板橋地方法院檢察署95年度偵字第14316號），提起上訴，
本院判決如下：
    主  文
上訴駁回。
    事  實
一、甲○○以經營瓦斯行為業，與乙○○因瓦斯訂購問題產生嫌
    隙，心生不滿，竟基於毀損他人物品之犯意，於民國95年5
    月20日凌晨2時1分許，騎乘車牌號碼WSK-432號機車至乙○
    ○位於臺北縣永和市○○路○段148巷12弄11號之1之住處前
    ，折斷損壞乙○○置放於上開住處前攤位上連接瓦斯桶之瓦
    斯安全閥，足以生損害於乙○○。
二、案經乙○○訴由臺北縣政府警察局永和分局報請臺灣板橋地
    方法院檢察署檢察官偵查起訴。
    理  由
一、證據能力部分：
    證人即員警蕭興南、彭安谷並未親身經歷本案，僅間接轉述
    被告所言，縱使親自出庭，其所為之供述也是傳聞證據，對
    於被告有無犯案之待證事項，所陳並無證據能力。
二、訊據上訴人即被告甲○○矢口否認有何毀損之犯行，辯稱：
    告訴人的瓦斯桶是向我借的，是我的資產，如果告訴人改叫
    別家的瓦斯，我就可以收回瓦斯桶，雖有到告訴人住處彎腰
    查看瓦斯桶，我根本未碰到瓦斯安全閥，看的時候也沒有壞
    掉云云。
三、經查：
  (一)證人乙○○於原審結證稱：95年5月19日早上11時30分許收
    攤後，即將攤位置放在住處前，當天晚上10時許就寢前，還
    曾查看其攤位，當時並無異狀，孰知隔日凌晨4時許起床準
    備擺攤時，即發現瓦斯調節器遭人破壞，遂請先生換裝新的
    瓦斯筒後，即出門做生意，俟當天中午收攤後即向里長調閱
    現場監視錄影帶，發現從收攤後到翌日凌晨4時許這段期間
    只有被告停留在其住處前之攤位，即向派出所報案等語（見
    原審卷第100頁、第104至105頁）。而經原審勘驗現場監視
    錄影翻拍光碟結果，發現被告確於95年5月20日凌晨2時許騎
    乘機車至告訴人乙○○住家前，並下車進入攤位內彎腰翻弄
    約12秒後始騎車離去等情，有勘驗筆錄附卷可稽（見原審卷
    第49至50頁）。另告訴人之瓦斯安全閥確遭破壞乙節，亦有
    瓦斯安全閥及其照片在卷可佐（見偵查卷第42至46頁），足
    資佐證證人乙○○上開證言應非虛妄，其所有之瓦斯安全閥
    確係在95年5月19日晚上10時許至翌日凌晨4時許間之某時遭
    人破壞，而這段期間內亦僅有被告一人曾於凌晨2時許進入
    告訴人之攤位內翻弄。
  (二)被告雖辯稱告訴人的瓦斯桶是向其所借，是其資產，如果告
    訴人改叫別家的瓦斯，其即可收回瓦斯桶云云。然證人乙○
    ○證稱其平均一星期叫一次瓦斯，但與被告因瓦斯筒問題發
    生齟齬後，自95年4月20日即改向他人訂購瓦斯，未再向被
    告訂購等語（見原審卷第101頁），是截至95年5月20日止，
    被告既已一個月未接獲告訴人續購瓦斯的通知，衡情豈有不
    知告訴人已改向他人訂購瓦斯之理？況被告欲求證告訴人向
    何人訂購瓦斯，大可親自或透過電話向告訴人詢問即可，何
    須大費周章趁凌晨2時許特地前往查看？被告雖又稱其有巡
    視客戶瓦斯之習慣，惟巡視瓦斯之目的，當在查明客戶使用
    其經銷之瓦斯有無任何問題，是衡情自應於客戶在場或瓦斯
    正在使用中為之，被告在未通知告訴人及瓦斯非使用中之情
    況下於凌晨2時許前往告訴人住處前之攤位，顯與一般瓦斯
    檢查之常情相悖。又被告自承其瓦斯桶上印有其電話（見本
    院卷第59頁），且據告訴人證稱遭破壞時，其已使用別家瓦
    斯，故瓦斯桶已是新合作的瓦斯行的（見原審卷第101頁）
    ，則被告前往查看時，理應可見到瓦斯桶上印有別家瓦斯行
    電話，而被告前往查看之目的既是在確認告訴人倘改叫別家
    瓦斯行的瓦斯，其即可收回其原有之瓦斯桶，則被告何以在
    確認告訴人已改用他家瓦斯之同日即95年5月20日，不即刻
    向告訴人索回其瓦斯桶？況其前與告訴人因索回瓦斯桶一事
    存有嫌隙（見原審卷第101頁、偵查卷第30頁、本院卷第58
    頁），既已查知告訴人已使用他家桶裝瓦斯，又怎會任由其
    認為尚屬其所有之瓦斯桶置放告訴人家中，而不急著索回？
    是其所辯尚不足採信。
  (三)原審勘驗現場監視器錄影光碟之結果，雖未見被告雙手有破
    壞瓦斯安全閥之行為，然因斯時乃凌晨2時許，天色昏暗，
    僅有路燈些許光亮，有案發時現場翻拍照片可證（見偵查卷
    第8至9頁），而被告身影又大部分為攤位所遮蔽，僅由攤位
    空隙看到被告之安全帽等情（見原審卷第50頁），則該監視
    錄影光碟內容於此即無法作為有利於被告之認定。至系爭瓦
    斯安全閥上並未驗出任何指紋，有內政部警政署刑事警察局
    96年2月15日刑紋字第0960026600號鑑驗書附卷可稽（見原
    審卷第78頁），則此部分自不得為有利或不利於被告之認定
    。又被告辯護人雖指稱告訴人前後陳述不一，顯有羅織被告
    罪行之嫌云云（見本院卷第38至39頁）。惟告訴人指訴被告
    之內容，係由觀看監視錄影內容得來，而監視錄影內容除能
    證明確僅有被告一人接近告訴人瓦斯桶外，其餘內容均無法
    詳細釐清，且告訴人單方面之指訴，並不拘束法院之認定，
    縱其指訴內容或有齟齬之處，法院亦不會僅依其片面之詞，
    即遽斷被告罪行，況證人即永和分局得和路派出所副主管蔡
    佐武於原審具結稱，雖其在錄影畫面上沒有看到被告手上拿
    有何物，然其確有向告訴人宣稱看到被告手上好像有拿東西
    ，但是看不出來是什麼東西等情（見原審卷第144至145頁）
    ，故告訴人縱稱係經由蔡佐武告知被告手有持物等情（見原
    審卷第105頁），亦無法以此即認告訴人羅織虛構。
  (四)被告於本院聲請傳喚證人乙○○、蔡佐武、彭安谷、郭德興
    、蕭興南，欲證明被告並無於派出所自承犯罪之事云云（見
    本院卷第46頁），惟該等證人均經原審傳喚到院，並經被告
    與其辯護人詰問在卷，而證人乙○○已證稱未聽聞被告坦承
    犯罪（見原審卷第100頁），蔡佐武則稱95年5月21日被告前
    來派出所時未在場（見原審卷第144頁），郭德興則對於當
    日其人在何處已不復記憶（見原審卷第148頁），又彭安谷
    、蕭興南於原審轉述被告之自白乃傳聞證人，其所言之傳聞
    證據業經本院排除，已如前述，故其等證人並無再予傳訊之
    必要。另被告聲請傳訊倪芳山，欲證明被告素有夜間巡視其
    所出借瓦斯桶之習慣、被告與告訴人曾因書立瓦斯桶借據一
    事發生爭執、告訴人揚言要把被告告到坐牢云云（見本院卷
    第47頁），似暗指告訴人挾怨報復而有誣指被告之情。然縱
    被告所指發生爭執、告到坐牢之事確實存在，亦非本案審理
    範圍，且被告有夜間巡視之習慣，亦無礙本件被告犯行之認
    定，況倪芳山在案發時又未在現場，何能證明被告確無為此
    件犯行，是應認並無傳訊之必要。又被告聲請當庭勘驗現場
    監視錄影光碟云云（見本院卷第47頁），欲證明被告手上並
    無器械、亦未徒手折斷瓦斯安全閥，然原審勘驗時已紀錄未
    見被告攜帶器具、無法看見其雙手之動作（見原審卷第49至
    50頁），是此部分聲請誠無必要。又告訴人已於原審證稱其
    調閱錄影帶是看95年5月19日11時許至翌日凌晨4時許之過程
    ，因只見被告靠近其攤位，方才由里長處連線至派出所由警
    方拷貝監視錄影後隨案陳送（見原審卷第100頁、第105頁、
    偵查卷第7頁），是監視錄影光碟僅拷貝至被告離開為止，
    亦與常理相合，況告訴人倘亦見有其他可疑人物接近其攤位
    ，何以不一起告知警方？被告以錄影光碟未顯示告訴人發現
    瓦斯安全閥遭人破壞後之狀況，質疑法院調查未盡（見本院
    卷第39頁），然瓦斯安全閥並非貴重之物，告訴人尚且長年
    置放於屋外，縱有失竊或破壞之事，亦不必需表現出驚慌失
    措之舉，方可證明其無誣指之事，是此部分調查亦無必要，
    附此敘明。
  (五)綜上所述，被告所辯與卷存證據及常情事理均有相違，無非
    係畏罪飾卸之詞，不足採信。被告有上揭犯行，已堪認定，
    應依法論科。
四、按刑法毀損罪所謂「毀棄」係指銷毀滅除、拋棄，使物之效
    用全部喪失，「損壞」係指損傷破壞物體，使其效用全部或
    一部喪失之意，「致令不堪用」則指以毀棄、損壞以外之其
    他方法，雖未毀損原物，但其物之效用喪失者。核被告所為
    ，係犯刑法第354條之毀損罪。被告行為後，刑法第354條法
    條固未修正，其法定刑罰金刑部分，依刑法施行法第1條之1
    規定，雖改以新台幣為罰金之單位並提高30倍，惟因修正前
    之罰金單位為銀元，與新台幣之折算比例為3比1，又因前刑
    法分則有關條文罰金之倍數亦經修正前罰金罰鍰提高標準條
    例提高為10倍，就罰金之最高額而言，實與修正前罰金之最
    高額相同，惟罰金之最低額部分，因刑法第33條第5款亦於9
    5年7月1日修正施行，罰金最低額亦提高為新台幣1000元以
    上，並以百元為單位，因而以修正前之規定較有利於被告。
    被告上開犯罪時間在96年4月24日以前，其所犯之罪合於中
    華民國96年罪犯減刑條例第2條第1項第3款之規定，應予減
    其宣告刑2分之1。
五、公訴意旨另以被告所為尚涉犯刑法第177條第1項之漏洩氣體
    罪嫌云云（見原審卷第152頁）。惟被告破壞瓦斯安全閥之
    行為是否確有造成瓦斯氣漏的結果，除證人乙○○證稱：瓦
    斯當時剩下半桶，發現時瓦斯安全閥被折斷外，開關也被打
    開，有聞到瓦斯的味道等情外（見原審卷第103頁、第105頁
    ），並無其他證據可為佐證。況衡情瓦斯安全閥是調整瓦斯
    壓力及流量，壓力及流量不正常，會影響火勢之變化，而在
    不使用瓦斯之情形下，依常理亦會將瓦斯開關緊閉，只有在
    需使用瓦斯時才會打開開關讓瓦斯通過安全閥，是縱使瓦斯
    安全閥遭破壞，亦不必然產生瓦斯氣漏之情形。是單憑上開
    證言，尚不足以使本院確信被告確有打開瓦斯開關漏洩氣體
    之行為。惟此部分與前揭論罪科刑之毀損部分，有想像競合
    之裁判上一罪之關係，爰不另為無罪之諭知，併此敘明。
六、原審本同上之見解，適用刑法第2條第1項前段、第354條，
    刑法施行法第1條之1、修正前罰金罰鍰提高標準條例第2條
    ，現行法規所定貨幣單位折算新臺幣條例第2條，中華民國
    96年罪犯減刑條例第2條第1項第3款、第7條，並審酌被告犯
    罪之動機及目的係因與告訴人有瓦斯訂購方面之糾紛而心懷
    不滿，手段為趁夜半凌晨無人之際徒手折斷告訴人之瓦斯安
    全閥，所損壞財物之價值，對告訴人造成之損害，及犯後飾
    詞否認犯行，未見悔悟之心，迄今仍未賠償告訴人之犯後態
    度等一切情狀，量處被告拘役50日，減為拘役25日，復按修
    正前刑法第41條第1項前段、中華民國96年罪犯減刑條例第9
    條，以刑法第41條業於95年7月1日修正公布施行，修正後之
    刑法第41條第1項前段規定易科罰金之折算標準以新台幣1千
    元、2千元或3千元折算1日，比較新舊法，新法並非較有利
    於舊法，自應適用行為時之舊法，而諭知以銀元300元（即
    新臺幣900元）為易科罰金之折算標準，及減刑後易科罰金
    之折算標準。並就公訴意旨另以被告所為尚涉犯刑法第177
    條第1項之漏洩氣體罪嫌部分，以不能證明被告犯罪，惟此
    部分與上開論罪科刑之毀損部分，有想像競合之裁判上一罪
    關係，爰不因為無罪之諭知，核其認事用法，俱無不合，量
    刑亦甚妥適。被告上訴否認犯行，及檢察官上訴以原審量刑
    過輕及未認被告涉犯刑法第177條之漏洩氣體罪，而指摘原
    判決不當，均無理由，應予駁回。
據上論斷，應依刑事訴訟法第368條，判決如主文。
本案經檢察官黃柏齡到庭執行職務。
中　　華　　民　　國　　96　　年　　12　　月　　27　　日
　　　　　　　　　刑事第十九庭審判長法　官  尤豐彥
　　　　　　　　　　　　　　　　    法　官  黃金富
　　　　　　　 　 　　　　　　　　　法　官  魏新國
以上正本證明與原本無異。
不得上訴。
                                    書記官  陳玉珍
中　　華　　民　　國　　96　　年　　12　　月　　27　　日
附錄：本案論罪科刑法條全文
刑法第354條：
毀棄、損壞前二條以外之他人之物，或致令不堪用，足以生損害
於公眾或他人者，處2年以下有期徒刑、拘役或500元以下罰金。
